【裁判字號】    97,交訴,41
【裁判日期】    970630
【裁判案由】    公共危險
【裁判全文】
臺灣屏東地方法院刑事判決              97年度交訴字第41號
公  訴  人  臺灣屏東地方法院檢察署檢察官
被      告  甲○○
                    （另案
上列被告因公共危險案件，經檢察官提起公訴（97年度偵字第50
1 號），茲因被告就被訴事實為有罪之陳述，經告知簡式審判程
序意旨，並聽取公訴人及被告之意見後，本院合議庭裁定由受命
法官獨任依簡式審判程序審理，判決如下：
    主  文
甲○○駕駛動力交通工具肇事，致人受傷而逃逸，累犯，處有期
徒刑壹年。
    事  實
一、甲○○有多次犯罪經法院判刑確定之紀錄，最近一次經有期
    徒刑執行完畢情形如下：
  (一)民國94年間犯竊盜罪，經本院94年度簡字第763 號判處有期
    徒刑4 月確定；並與另案違反毒品危害防制條例（連續施用
    第一級毒品）案件，經本院94年度訴字第725 號判處有期徒
    刑1 年確定部分，經本院95年度聲字第196 號裁定應執行有
    期徒刑1 年2 月，於94年10月6 日入監執行。
  (二)另94年間因犯贓物罪，經本院94年度訴字第1142號判處有期
    徒刑3 月確定，與前開(一)部分所示之刑接續執行，於96年1
    月7 日因縮刑假釋出監，96年2 月17日因縮刑假釋期滿未經
    撤銷假釋而執行完畢。
二、詎其經前開有期徒刑執行完畢，仍不知悔悟，於96年10月21
    日中午12時10分許，駕駛其母所有之車號J2A-763 號重型機
    車，由東往西，逆向沿福建路行經與中華路交叉路口時，不
    慎與盧碧蓮所駕駛，由北往南沿中華路行經同一路口之車號
    P5Y-567 號重型機車發生擦撞，致盧碧蓮因而人車倒地，受
    有右小腿撕裂傷之傷害（過失傷害部分未據告訴）。詎甲○
    ○肇事後，明知盧碧蓮已因而受傷，竟未下車查看、救護並
    報警處理，猶基於肇事逃逸之犯意，逕自駕駛原車離去。嗣
    為警據報依目擊者提供之車號循線查獲。
三、案經屏東縣警察局屏東分局報告臺灣屏東地方法院檢察署檢
    察官偵查起訴。
    理  由
一、前揭犯罪事實，業據被告甲○○於本院審理時自白不諱，並
    經證人即前開傷者盧碧蓮、證人即目擊者何政道於警詢中證
    述綦詳，復有道路交通事故調查報告(一)、(二)表、現場圖、診
    斷證明書、現場照片20幀在卷可稽，被告甲○○自白犯行，
    堪認與事實相符。本件被告犯罪事證已臻明確，應依法論科
    。
二、查機車係以汽油原動機為動力，並以行駛公共道路為其主要
    功能之運輸工具，為刑法第185 條之4 規定之動力交通工具
    。核被告甲○○所為，係犯刑法185 條之4 肇事致人受傷而
    逃逸罪。又其前因犯竊盜罪，經本院94年度簡字第763 號判
    處有期徒刑4 月確定；並與另案違反毒品危害防制條例（連
    續施用第一級毒品）案件，經本院94年度訴字第725 號判處
    有期徒刑1 年確定部分，經本院95年度聲字第196 號裁定應
    執行有期徒刑1 年2 月，於94年10月6 日入監執行；另94年
    間因犯贓物罪，經本院94年度訴字第1142號判處有期徒刑3
    月確定，與前開所示之刑接續執行，於96年1 月7 日因縮刑
    假釋出監，96年2 月17日因縮刑假釋期滿未經撤銷假釋而執
    行完畢，有臺灣高等法院被告前案紀錄表及臺灣屏東地方法
    院檢察署刑案資料查註紀錄表各1 份在卷可按，乃受徒刑之
    執行完畢，5 年以內因故意而再犯本件有期徒刑以上之罪，
    應依累犯之規定，加重其刑。
三、爰審酌被告甲○○之年齡、品行、智識能力、犯罪情狀、對
    於法益所生危害之程度：
  (一)被告甲○○為59年1 月19日出生、受有國中畢業教育程度、
    業工之人，有警詢年籍資料在卷可參，本件犯罪時年38歲，
    前有多次犯罪經法院判刑確定並執行完畢之紀錄，除上開構
    成累犯要件之徒刑執行情形，已如前述，不再重複評價者外
    ，另曾因1.81年間違反麻醉藥品管理條例案件，經法院判處
    有期徒刑4 月確定，於81年11月5 日易科罰金執行完畢；2.
    82年間再犯違反麻醉藥品管理條例案件，經臺灣高雄地方法
    院判處有期徒刑6 月確定，於83年1 月7 日易科罰金執行完
    畢；3.85年間犯竊盜罪，經臺灣高等法院高雄分院85年度上
    易字第1925號（本院85年度易字第1407號）判處有期徒刑3
    月確定，於86年2 月25日入監執行，86年5 月25日期滿出監
    執行完畢；4.89年間違反電子遊戲場業管理條例，經本院89
    年度屏簡字第257 號判處罰金550,000 元，於89年10月30日
    因罰金易服勞役入監執行，90年4 月28日易服勞役期滿出監
    執行完畢；5.90年間再犯竊盜罪，經本院91年度易字第115
    號判處有期徒刑4 月確定，於91年5 月31日入監執行，91年
    10月1 日期滿出監執行完畢；6.92年間違反毒品危害防制條
    例，經本院92年度訴字第609 號判處有期徒刑10月確定，於
    93年1 月9 日入監執行，93年11月5 日期滿出監執行完畢。
    嗣前開構成累犯要件之徒刑執行完畢後，復已因違反毒品危
    害防制條例案件，經本院97年度訴字第300 號判處有期徒刑
    1 年2 月確定，業於97年6 月25日入監執行，依指揮書應執
    行至98年8 月24日期滿，有臺灣高等法院被告前案紀錄表及
    臺灣屏東地方法院檢察署刑案資料查註紀錄表各1 份在卷可
    按，素行不良。
  (二)按刑法公共危險罪所規範者，乃針對足以造成特定或不特定
    多數人死亡或身體健康受到侵害，及財物受損等嚴重後果等
    具有公共危險性之犯罪行為。刑法第185 條之4 肇事逃逸罪
    之為公共危險罪，其構成要件係以因行為人駕駛動力交通工
    具之前行為而肇事致人死傷之狀態為其特別情狀，而以行為
    人於該情狀下所為之「逃逸」行為為其構成要件行為。學說
    上有以本條之立法目的在因車禍行為人負有救護傷者之義務
    ，乃立此規定促其履行救護義務，認為於量刑時應審酌行為
    人車禍所致之危害，即車禍之程度等情，雖非無見。惟本條
    之立法目的果在課予行為人以救護傷者之義務，則其前行為
    致人當場死亡者，顯無救護之可能，遑論能課此義務，與法
    條規定之內容即有矛盾，況因前行為而發生救護義務者，原
    已為刑法第15條第2 項、第294 條規定所涵蓋，立法者自無
    再疊床架屋之理。是以，本條既規定於社會法益罪章，其保
    護法益顯非僅針對被害人個人之生命、身體法益，而依其章
    名為公共危險，且與其並列之同條之1 、之2 、之3 規定，
    均在避免行為所造成現實危險情狀，隨時有擴大而損及公眾
    往來交通安全之高度危險，其保護者自應包括前行為之被害
    人及其他用路人。蓋因科技發展，從事以操控動力交通工具
    為手段之交通行為，原有其對法益造成侵害之高度危險本質
    ，僅因考量社會活動之需要，乃例外予以容許，是為「許容
    性之危險」，立法者並另制定嚴格之規範及秩序以控制其風
    險。然駕駛動力交通工具之人因自己先前故意或過失，甚至
    無過失而肇事所形成原本由正常規範所掌控之風險有失控之
    立即危險時，若未及時課予保持、控制危害不再繼續擴大之
    義務，任令肇事者因倉促逃竄而形成公眾生命、身體及財產
    受侵害之危險昇高，被害人復處於欠缺自我控制及原本依道
    路交通規範應與其他用路人共盡維護公眾往來秩序能力之狀
    態，對於被害人生命、身體法益，甚至遺體尊嚴之保障，乃
    至於其他信賴正常道路交通規範用路人之安全，均形成高度
    危險之狀態，乃立法課予前行為之當事人有至少留在現場不
    得逃逸以減少危險昇高、擴大之義務，今行為人違反此一注
    意義務時，自應以其侵害本條規範保護目的，亦即其行為所
    形成公共安全受威脅之強度做為量刑之依據，從而，就行為
    人成立本罪情節輕重之認定，除就前行為致人受傷之類型，
    應考量其逃逸行為致生被害人法益受害程度進一步擴大之危
    險性外，自應著重於個案中行為人著手實施該為構成要件行
    為之逃逸行為的動機、手段，及所生危險高低，與社會公共
    安全法益受損害程度等節審度之，至於因其前行為既成法益
    受損害之輕重、大小，如被害人受傷之程度甚或已經死亡等
    情，就該條文所規定構成要件而言，原僅具有客觀行為情狀
    之性質，矧依其具體情節，若已構成犯罪事實，原應另行論
    究其肇事行為之罪責，依刑法上「禁止雙重評價」之原則，
    猶不得重覆做為衡量本罪情節輕重之依據。
  (三)被告甲○○於前揭時地於中午時間，在屏東市○○路、福建
    路口逆向行車肇事後，為遂行其逃逸之目的，於現場路幅有
    限且攤商林立之商業區道路間，駕駛重型機車逃逸，雖傷者
    隨即因路人協助而獲救，就此部分未致其生命、身體所生實
    害擴大，然依被告甲○○逃逸之方式、行駛之路線及現場其
    他客觀情狀，其行為造成公共往來安全及社會秩序之危害非
    輕，及其犯罪經查獲後，雖均能坦認犯行，然就其前行為造
    成被害人受傷結果之處理，於本院審理時竟表示因對方均未
    進一步與伊聯絡，故未加處理云云，毫無慚色，依現有卷證
    尚難認其有何悔悟意思之犯後態度等一切情狀，量處如主文
    所示之刑，以資儆懲。
據上論斷，應依刑事訴訟法第273 條之1 第1 項、第299 條第1
項前段，刑法第185 條之4 、第47條第1 項，判決如主文。
本案經檢察官許英輝到庭執行職務
中    華    民    國    97    年    6     月    30    日
                      交通法庭    法  官  陳松檀
以上正本證明與原本無異。
如不服本判決應於收受本判決送達後10日內向本院提出上訴書狀
，其未敘述上訴理由者，並得於提起上訴後10日內向本院補提理
由書狀（均須按他造當事人之人數附繕本）「切勿逕送上級法院
」
中    華    民    國    97    年    6     月    30    日
                                  書記官  林祥玉
附錄本判決論罪之法條：
中華民國刑法第185條之4
駕駛動力交通工具肇事，致人死傷而逃逸者，處六月以上五年以
下有期徒刑。


司法院資訊處製作；財團法人民間司法改革基金會備份。
